【裁判字號】    99,交聲,2367
【裁判日期】    990907
【裁判案由】    聲明異議
【裁判全文】
臺灣高雄地方法院交通事件裁定        99年度交聲字第2367號
原處分機關  高雄市政府交通局
異  議  人
即受處分人  甲○○
上列受處分人因違反道路交通管理處罰條例案件，對於高雄市政
府交通局於民國99年08月10日所為之處分（原裁決書案號：高市
交裁字第裁32-B00000000號）聲明異議，本院裁定如下：
    主  文
原處分撤銷。
甲○○汽車駕駛人，駕駛汽車經測試檢定酒精濃度超過規定標準
，處罰鍰新臺幣參萬元、應接受道路交通安全講習，且壹年內不
得考領普通重型機車駕駛執照。
    理  由
一、原處分意旨略以：異議人即受處分人甲○○（下稱異議人）
    於民國99年08月05日22時20分許，騎乘車號J3U-092 號重型
    機車，行經高楠公路，經警查獲異議人酒後駕車，酒測值為
    每公升0.44毫克，而有「汽車駕駛人酒精濃度超過規定標準
    （每公升0.25至0.4 毫克）」之違規，依道路交通管理處罰
    條例第35條第1 項第1 款、第24條第1項第2款規定，裁處罰
    鍰新臺幣（下同）30,000元，吊扣駕駛執照12個月，並應參
    加道路交通安全講習等語。
二、異議意旨略以：異議人雖有上開酒駕行為，因工作關係，需
    要使用大貨車駕駛執照，若遭吊扣將影響生計，為此聲明異
    議等語。
三、經查：
   (一)原處分裁處吊扣駕駛執照12個月部分：
  1.按汽車駕駛人，因違反本條例及道路交通安全規則之規定，
    受吊銷駕駛執照處分時，吊銷其持有各級車類之駕駛執照，
    道路交通管理處罰條例第68條定有明文，該規定係於94年12
    月14日修正公布，並於95年3 月1 日施行，而修正前該條原
    係規定：「汽車駕駛人，因違反本條例及道路交通安全規則
    之規定，受吊扣或吊銷駕駛執照處分時，吊扣或吊銷其持有
    各級車類之駕駛執照」，觀其修法意旨，係以「原條文將違
    規駕駛人所持有之各級車類駕駛執照一併吊扣或吊銷，失之
    過酷，影響人民工作及生活甚鉅」為由，而刪除吊扣駕駛人
    駕駛執照時，應吊扣駕駛人持有各級車類駕駛執照之規定，
    是依現行道路交通管理處罰條例，已無得吊扣駕駛人所持有
    他級駕駛執照之依據存在。從而，於為吊扣駕駛人駕駛執照
    之處分時，自僅得吊扣駕駛人違規時所駕駛該級車類之駕駛
    執照，以限制其繼續駕駛該級車類行駛道路之權利。次按，
    汽車駕駛人取得高一級車類之駕駛資格者，應換發駕駛執照
    ，並准其駕駛較低級車類之車輛：三、已領有大貨車駕駛執
    照者，得駕駛小型車、輕型機器腳踏車，道路交通安全規則
    第61條第1 項第3款定有明文。
  2.本件異議人違規時，並無重型機車普通駕駛執照，僅領有大
    貨車職業駕駛執照，有本院公路監理電子閘門查詢資料1 紙
    在卷可稽，依前揭說明，自得駕駛重型機車，合先指明。本
    件異議人駕駛重型機車違反道路交通管理處罰條例第35條第
    1 項第1 款之規定，應吊扣重型機車駕駛執照一年，原處分
    機關據以裁罰，原無不當。惟依「違反道路交通管理事件統
    一裁罰基準及處理細則」第43條第2 項第3 款規定，違反道
    路交通管理事件裁決書處罰主文欄，應依基準表記明處罰種
    類，並「記明應受吊扣駕駛執照之名稱」，原處分主文欄僅
    載稱「 ...吊扣駕駛執照12個月... 」，漏未載明所吊扣駕
    駛執照之種類名稱；且異議人並未持有重型機車駕駛執照，
    僅領有大貨車職業駕駛執照，原處分機關裁處吊扣之駕照究
    係何者，未臻明確。又依修正後之道路交通管理處罰條例第
    68條規定，受吊扣駕駛執照處分時，僅能吊扣違規當時異議
    人所駕車類之駕駛執照，即重型機車駕駛執照，並無得吊扣
    異議人持有他級駕駛執照之依據，故原處分機關依法亦無得
    吊扣異議人所持有之職業大貨車駕駛執照。原處分機關逕予
    裁處吊扣駕駛執照12個月，容有未洽，本院自應將原處分關
    於吊扣駕駛執照之處分撤銷，改諭知吊扣異議人重型機車駕
    駛執照12個月。至異議人實際上雖無重型機車駕駛執照可供
    執行吊扣，然交通主管機關尚非不得於其他駕駛執照上或電
    腦檔存資料註記吊扣重型機車駕駛執照，用以限制異議人之
    駕駛資格，附此敘明。
  (二)關於罰鍰部分：
    原處分機關裁處異議人罰鍰30,000元部分，係依道路交通管
    理處罰條例第35條第1 項第1 款、及違反道路交通管理事件
    統一裁罰基準表所為之裁罰，此部分處分並無違誤。
  (三)關於施以道路安全講習部分：
    原處分機關裁處異議人應參加道路安全講習部分，係為達成
    遏止酒後駕車之不法行為，維護道路交通用路權人之安全法
    益等行政目的所必要之罰鍰以外之其他種類行政罰，依行政
    罰法第26條第1 項但書之規定，原處分機關仍得裁處，並未
    違反「一事不二罰」之規定，故此部分之裁處並無違誤。
四、另按汽車駕駛人違反本條例規定，應受吊扣駕駛執照處分，
    於汽車駕駛人係無駕駛執照駕車者，在所規定最長吊扣期間
    內，不得考領駕駛執照，道路交通管理處罰條例第67條第6
    項亦定有明文。查本件異議人僅領有大貨車職業駕駛執照，
    並未領有重型機車駕駛執照，有公路監理電子閘門證號查詢
    汽車駕駛人資料1 份在卷可參，依前開說明，異議人既係違
    規酒後騎乘重型機車，應僅能吊扣其重型機車駕駛執照；然
    異議人並未持有重型機車駕駛執照可供吊扣，自無從對異議
    人裁處吊扣重型機車駕駛執照之處分。惟參酌道路交通管理
    處罰條例第67條第6 項規定，於違規酒後駕車然屬無照駕駛
    之情況下，應將「吊扣」之處罰規定轉換為「禁止在最長吊
    扣期間內考領駕照」之處罰。從而，異議人並未持有重型機
    車駕照，原處分機關即應依上開規定，轉為裁罰異議人在所
    規定最長吊扣期間內（依同條例第35條第1 項第1 款規定，
    吊扣駕照最長期間為1 年）不得考領重型機車駕照；詎其竟
    仍對異議人裁處吊扣（職業大貨車）駕駛執照之處分，於法
    即有違誤。
五、綜上所述，本件異議人領有大貨車職業駕駛執照，卻於飲酒
    後駕駛重型機車之行為，違反道路交通管理處罰條例第35條
    第1 項第1 款規定，依同條例第24條第1 項第2 款及違反道
    路交通管理事件統一裁罰基準表之規定，本應裁處罰鍰30,0
    00元、吊扣普通重型機車駕駛執照12個月及應參加道路交通
    安全講習；惟因異議人並未領有普通重型機車駕駛執照，無
    從吊扣普通重型機車駕駛執照，自應依道路交通管理處罰條
    例第67條第6 項規定，處以1 年內禁止考領普通重型機車駕
    駛執照之處罰。是異議人就吊扣大貨車職業駕駛執照12個月
    部分聲明異議，非無理由。又道路交通管理處罰條例第87條
    第1 項規定：「受處分人不服第8 條主管機關所為之處罰，
    得於接到裁決書之翌日起20日內，向管轄地方法院聲明異議
    。」此條文中所謂之「處罰」，應指包括對受處分人裁處之
    違規事實是否正當，及裁罰所引用之法條是否適當而言，蓋
    此二者有不可分離之關係，即聲明異議應以交通違規行為為
    標的，非以處罰項目為範圍。是本件異議人酒後駕車只有一
    個交通違規行為，雖異議人僅就處罰項目中之吊扣大貨車職
    業駕駛執照部分提起異議，其餘部分（罰鍰及應參加道路交
    通安全講習部分）並未提及，然其餘處罰項目既有上述瑕疵
    ，且與其交通違規行為是否存在既無從分離，本院自應併予
    審理，附此敘明。從而，原處分機關裁罰異議人吊扣職業聯
    結車駕駛執照12個月之處分顯有不當，自應將原處分全部撤
    銷，另裁定如主文第2 項所示。
據上論斷，應依道路交通案件處理法第20條前段，道路交通管理
處罰條例第35條第1 項第1 款、第24條第1 項第2 款，裁定如主
文。
中    華    民    國    99    年    9      月    7   日
                  交通法庭  法  官    李政庭
以上正本證明與原本無異。
如不服本裁定，應於送達後5日內，向本院提出抗告狀。
中    華    民    國    99    年    9      月    7   日
                            書記官    謝宗霖

司法院資訊處製作；財團法人民間司法改革基金會備份。
